【裁判字號】    95,易,389
【裁判日期】    950504
【裁判案由】    詐欺
【裁判全文】
臺灣臺中地方法院刑事判決               95年度易字第389號
公  訴  人  臺灣臺中地方法院檢察署檢察官
被      告  乙○○
上列被告因詐欺案件，經檢察官提起公訴（94年度偵字13315號
），本院判決如下：
    主    文
乙○○幫助意圖為自己不法之所有，以詐術使人將本人之物交付
，處拘役伍拾日，如易科罰金，以參佰元折算壹日。
    犯罪事實
一、乙○○前與梁蕙蘭（前經本院以九十四年度易字第二０二０
    號判處有期徒刑六月確定，另經檢察官不起訴處分）係同居
    關係，乙○○明知梁蕙蘭有向不特定人蒐集帳戶之行為，並
    可預見將帳戶、存摺及提款卡交予梁蕙蘭使用，梁蕙蘭可能
    將之售予蒐集帳戶存摺、提款卡等帳戶資料之人，供作為非
    法轉帳使用，或欲詐騙他人使之將款項匯入該帳戶，嗣再提
    領一空，致使被害人及偵查機關無從追查，而其發生並不違
    背其本意，竟基於幫助詐騙集團成員遂行詐欺取財之不確定
    故意，由乙○○先於民國九十二年三月三日某時，在臺中福
    平里郵局申辦帳戶，局號為000000－0號，帳號為0
    00000－0號，並於同日在該郵局門口將存摺、印章、
    提款卡及密碼條交給梁蕙蘭，再由梁蕙蘭，以新臺幣（下同
    ）六千元之代價交與邱仁皇（另經本院以九十三年度訴字第
    一一九六號依常業詐欺罪判處有期徒刑六年）等人，邱仁皇
    再販售供詐欺集團使用。嗣於九十二年六月三日下午二時許
    ，由姓名年籍不詳，自稱「國稅局李課長」之人撥打電話予
    甲○○以辦理退稅為由，使甲○○陷於錯誤，至高雄旗山郵
    局之提款機依其指示操作，而將帳戶內金額分兩次，各以九
    萬九千八百十六元轉帳，其中一筆轉帳至乙○○上開帳戶，
    於九十二年六月五日因甲○○報案後，經警循線查悉上情。
二、案經臺中市警察局第三分局報請臺灣臺中地方法院檢察署檢
    察官偵查起訴。
    理  由
一、訊據被告乙○○固坦承有於前揭時地申辦前揭郵局帳戶，並
    將該帳戶交付與同案被告梁蕙蘭使用之事實，惟矢口否認有
    幫助詐欺之犯行，辯稱：其與同案被告梁蕙蘭是同志關係，
    住在一起，當時同案被告梁蕙蘭表示要做生意需要存款，收
    到薪資必須存入帳戶，需要帳戶作薪資轉帳用，但因信用不
    良，連買機車都要用家人的名字，且因信用卡被追帳，薪資
    轉到同案被告梁蕙蘭的帳戶會被債權人扣款，故當時沒有懷
    疑同案被告梁蕙蘭為何要這個帳戶，就交給同案被告梁蕙蘭
    存摺、提款卡、密碼及印章，之後帳戶的使用情形並不清楚
    ，直到收到警察通知要做筆錄時才知道云云。惟查：
  (一)證人即被害人甲○○接獲假退稅詐騙電話，陷於錯誤依指示
    匯款遭詐騙金額共十九萬九千六百三十二元，其中一筆九萬
    九千八百十六元款項係轉帳到被告開立之上開郵局帳戶之事
    實，業據證人甲○○於警詢時證述甚詳，並有上開帳戶客戶
    基本資料及中華郵政股份有限公司臺中郵局九十五年三月七
    日中管字第０九五二一００七七八號函附之被告立帳申請書
    、客戶歷史交易清單各一份在卷可參。是以被告之上開臺中
    福平里郵局帳戶確係由詐欺集團使用以供被害人匯款一節，
    應無疑義。
  (二)同案被告梁蕙蘭於偵查中雖供承與被告係親密愛人關係，然
    否認有向被告收取存摺之事實，其陳述非惟與被告供述不侔
    ，且證人即邱仁皇收購帳戶集團成員戴榮材（另經本院於九
    十三年度訴字第一四００號以常業詐欺罪判處有期徒刑五年
    ）於偵查時結證稱：被告的帳戶不是交給伊，是交給案外人
    邱仁皇，是同案被告梁蕙蘭交給案外人邱仁皇的，案外人邱
    仁煌給同案被告梁蕙蘭六千元，因為同案被告梁蕙蘭是案外
    人邱仁皇的下線，被告與同案被告梁蕙蘭住在一起，錢一起
    花用，同案被告告梁蕙蘭賣很多帳戶，包含她與被告的，不
    知道賣了幾十本，被告的帳戶應該是同案被告梁蕙蘭叫被告
    去辦理的，其知道當時二人的生活狀況不好，本來同案被告
    梁蕙蘭先拿自己的帳戶賣，之後找被告賣帳戶，最後同案被
    告梁蕙蘭又在刊登報紙廣告購買人頭帳戶，被告與同案被告
    梁蕙蘭睡同一間房間，同案被告梁蕙蘭收購回來本子放在衣
    櫥等語，足證被告與同案被告梁蕙蘭同居期間，因經濟狀況
    不佳，由同案被告梁蕙蘭以收購人頭帳戶轉賣方式謀取生活
    費用，且同案被告梁蕙蘭收購所得之人頭帳戶，亦均攜回其
    二人租屋處藏放，則被告乙○○對於梁蕙蘭要求其開立上開
    帳戶持用，可能轉賣供作詐騙集團詐騙使用一節，應可預見
    。
  (三)況參以被告於本院審理時辯稱：同案被告梁蕙蘭說帳戶是要
    作為薪資轉帳用，當時同案被告梁蕙蘭在何處上班，其沒有
    詢問，且除了郵局這個帳戶外，在九十一年間同案被告梁蕙
    蘭有向其借用另一個臺中某銀行的帳戶，名稱忘了，當時說
    要存款等語。衡情若二人同居一處，且關係親密，借用帳戶
    作為薪資轉帳，雖屬事理之常，惟金融機構帳戶事關個人財
    產權益及社會信用，屬個人重要之金融理財工具，其專有性
    甚高，一般人均有妥為保管及防止他人任意使用之認識，縱
    特殊情況偶需交付他人使用，亦必深入瞭解用途及合理性，
    始予提供，被告既知欲作為薪資轉帳之用，竟對借用人之工
    作為何，未稍詢問，已與事理有違，復參以被告自承前已將
    其臺中某銀行之帳戶借予同案被告梁蕙蘭使用，對於同案被
    告梁蕙蘭再度要求借用帳戶，竟未就其前所出借帳戶，加以
    聞問，即再行出借另一帳戶，亦與常情不符。
  (四)又被告於本院審理時供稱：九十二年六月時，同案被告梁蕙
    蘭找其去郵局掛失，其到郵局才知道被視為警示帳戶，經質
    問同案被告梁蕙蘭，同案被告梁蕙蘭才告知已轉賣給別人，
    之後亦未再處理云云，按存摺與提款卡係個人重要之金融理
    財工具，關係個人之社會信用及財產權益甚鉅，被告於帳戶
    存摺及提款卡遭同案被告梁蕙蘭轉賣後，衡情應慎重儘速處
    理，並向警方報案，然何以在得上開帳戶有存款被凍結並已
    經列為警示帳戶後，仍未向警察機關報案，亦未更新郵局帳
    號、密碼，其未予置理放任帳戶出售後可能遭他人使用，顯
    見被告將其郵局帳戶交予同案被告梁蕙蘭之初，即預見該帳
    戶可能充作人頭帳戶使用，被告容任他人利用該帳戶從事犯
    罪行為之不確定故意甚明。亦即雖被告並無自己實行詐騙行
    為之意，其交付帳戶資料予他人時，已預見可能持該帳戶從
    事非法所許之犯罪，仍決意交付該帳戶，則該帳戶持用之自
    稱「國稅局李課長」之詐欺集團，事後果以該帳戶詐騙他人
    ，亦不違反被告之本意，從而被告有幫助詐欺集團詐騙他人
    財物之不確定故意，甚為明確。而被告開戶提供他人使用，
    並無積極證據證明被告係與自稱「國稅局李課長」之詐欺集
    團共同基於意圖為自己不法所有之犯意聯絡，亦無積極證據
    證明被告有參與前開詐欺取財罪構成要件之行為，被告既僅
    係以幫助之意思，參與詐欺取財罪構成要件以外之行為，自
    僅成立詐欺取財罪之幫助犯，並非共同正犯。綜上所述，被
    告辯以不知該帳戶係提供他人詐騙之用云云，不足採信，其
    犯行洵堪認定，應予依法論科。
二、按被告提供其郵局帳戶存摺、提款卡、密碼提供他人使用，
    而自稱「國稅局李課長」之詐欺集團確以上開帳戶詐騙財物
    之用，被告應具有幫助他人詐欺取財之犯意，其所為提供存
    摺、提款卡、印章、密碼予正犯遂行詐欺取財犯行，而被告
    之行為則屬刑法詐欺取財罪構成要件以外之行為，其以幫助
    他人犯罪之意思而參與犯罪構成要件以外之行為，係犯刑法
    第三十條第一項前段、第三百三十九條第一項之幫助詐欺取
    財罪。被告幫助他人犯詐欺取財罪，為從犯，應依刑法第三
    十條第二項之規定減輕其刑。爰審酌被告提供自己之銀行帳
    戶予他人詐欺取財使用，造成犯罪偵查困難，幕後犯罪人得
    以逍遙法外，致使此類犯罪手法層出不窮，嚴重危害社會治
    安，且造成被害人之財物損失，復於本院審理時否認犯行之
    犯後態度等一切情狀，量處如主文所示之刑，並諭知易科罰
    金之折算標準，以示懲儆。
據上論結，應依刑事訴訟法第二百九十九條第一項，刑法第三十
條第一項前段、第二項、第三百三十九條第一項、第四十一條第
一項前段，罰金罰鍰提高標準條例第一條前段、第二條，判決處
刑如主文。
本案經檢察官楊忠城到庭執行職務。
中    華    民    國    95   年    5    月    4     日
                刑事第十四庭  審判長法  官  楊真明
                                    法  官  黃渙文
                                    法  官  陳  葳
上正本證明與原本無異。
如不服本判決，應於收受本判決後十日內向本院提出上訴書狀，
其未敘述上訴理由者，並得於提起上訴後十日內向本院補提理由
書狀（均須按他造當事人之人數附繕本）「切勿逕送上級法院」
。
                                    書記官  張雅如
中    華    民    國    95   年    5    月    5     日
附錄法條：
刑法第三百三十九條
意圖為自己或第三人不法之所有，以詐術使人將本人或第三人之
物交付者，處五年以下有期徒刑、拘役或科或併科一千元以下罰
金。
以前項方法得財產上不法之利益或使第三人得之者，亦同。
前二項之未遂犯罰之。
刑法第三十條
幫助他人犯罪者，為從犯。雖他人不知幫助之情者，亦同。從犯
之處罰，得按正犯之刑減輕之。


司法院資訊處製作；財團法人民間司法改革基金會備份。
